【裁判字號】    90,上訴,2855
【裁判日期】    900830
【裁判案由】    偽造文書
【裁判全文】
臺灣高等法院刑事判決                            九十年度上訴字第二八五五號
    上  訴  人
    即  自訴人  丙○○
    被      告  乙○○
                丁○○
                甲○○
右上訴人因被告偽造文書案件，不服臺灣臺北地方法院八十九年度自字第一一０四號
，中華民國九十年七月十六日第一審判決，提起上訴，本院判決如左：
    主  文
上訴駁回。
    理  由
一、本件自訴意旨略以：被告乙○○原為行政院衛生署署長，被告丁○○、甲○○分
    別係衛生署處長、技士承辦員，同時亦係該署醫事委員會主任委員、執行秘書及
    幹事。自訴人母親何雪卿自民國八十五年四月二十六日起，即托養於台北秀傳醫
    院附設安養中心，何雪卿於八十七年一月十一日服用該院門診醫師郭顯宗開列之
    處分後，於是日晚上發生口吐白沫、臉部不停抽搐，進而昏迷癲癇，經轉送台北
    榮民總醫院急救後仍不治死亡，。自訴人遂對台北秀傳醫院門診醫師郭顯宗、護
    理長簡慧敏、護理人員張麗珠、王明教等追訴渠等業務過失致人於死之刑事責任
    。原審法院委請行政院衛生署醫事審議委員會鑑定，該鑑定意見第二項：「臺北
    秀傳醫院附設護理中心，顯為收治病情穩定之慢性病患為主，人員設置及運作亦
    配合此一目標．．．」等語，被告等明知何雪卿係托養於台北秀傳醫院附設安養
    中心，竟昧於事實，改稱台北秀傳醫院附設護理中心，登載於其行文之公文書，
    因認其犯刑法第二百十六條、第二百十三條之罪嫌云云。
二、按刑事訴訟法第三百十九條第一項前段所稱犯罪之被害人，以因犯罪而直接被害
    之人為限，所謂直接被害人係指其法益因他人之犯罪而直接被其侵害而言。換言
    之，必其人之法益由於犯罪行為直接所加害，若須待乎他人之另一行為而其人始
    受損害者，即非因犯罪直接所受之損害，不得提起自訴。
三、本件自訴人認被告等涉有行使公務員登載不實罪嫌，無非以行政院衛生署八十八
    年十二月二十九日衛署醫字第八八０八０二三四號書函所附「行政院衛生署醫事
    審議委員會鑑定書」（編號八八八二一一）之鑑定意見中，將「臺北秀傳醫院附
    設『安養』中心」登載為「臺北秀傳醫院附設『護理』中心」為其主要論據。惟
    查，前開鑑定書係由原審法院函囑「行政院衛生署醫事審議委員會」鑑定後，由
    該委員會作成鑑定書，交行政院衛生署函覆原審法院，此據原審法院調卷查明，
    並有右揭書函及鑑定書等件附卷可稽。就文書形式觀之，本件自訴人既非該鑑定
    書制作名義人或行使對象，亦非遭錯誤登載之當事人，遍查鑑定書全文，更無自
    訴人名義之記載，即令被告等確有自訴人所訴登載不實犯行，亦難謂自訴人有何
    直接被害情形；就文書實質觀之，前開鑑定意見之採證與否，即訴訟當事人是否
    因此被害，尚需繫於執行審判職務之公務員採信其鑑定結果與否而定，自訴人並
    非當然因鑑定內容直接或同時受有損害，是縱認該鑑定意見關於臺北秀傳醫院安
    養中心之記載有所違誤，足使法院採為不利於自訴人之判斷依據，致自訴人受有
    損害之虞，惟自訴人亦僅係間接被害人而已，而非直接被害人，則依刑事訴訟法
    第三百十九條第一項前段之規定，自訴人自不得對於被告等行使公務員登載不實
    之文書部分提起自訴，而不得提起自訴而提起者，應諭知不受理之判決，刑事訴
    訟法第三百三十四條定有明文，並敘明自訴人另主張其母何雪卿因業務過失致死
    受有損害，其以被害人直系血親卑親屬身分提出自訴云云（見本院九十年一月四
    日筆錄），則屬其於業務過失致死案件，得否提起自訴之範疇，與本件被害人之
    認定無關。原審因而為被告等不受理之判決，核無違誤，自訴人上訴仍執被告等
    明知台北秀傳醫院附設安養中心係老人社會福利機構，非屬行政院衛生署醫政處
    管轄單位，對何雪卿有關之疏失、過失為鑑定並非妥適，乃竟將「台北秀傳醫院
    附設安養中心」名稱改為「護理中心」，且對何雪卿事件鑑定範圍僅係醫護責任
    ，無法對整個事件之疏失、過失責任做明確釐清，自訴人係何雪卿之直系血親，
    應可提起自訴等語，為無理由，應予駁回，並不經言詞辯論為之。
據上論斷，應依刑事訴訟法第三百六十八條、第三百七十二條，判決如主文。
中      華      民      國      九十      年      八      月    三十    日
                              臺灣高等法院刑事第六庭
                                  審判長法  官  陳  春  秋
                                        法  官  王  麗  莉
                                        法  官  徐  培  元
右正本證明與原本無異。
如不服本判決應於收受送達後十日內向本院提出上訴書狀，其未敘述上訴之理由者並
得於提起上訴後十日內向本院補提理由書（均須按他造當事人之人數附繕本）。
                                        書記官  秦  仲  芳
中      華      民      國    九十    年    九      月       三       日


司法院資訊處製作；財團法人民間司法改革基金會備份。
